臺灣高等法院民事裁定
108年度上字第883號
被  上訴人    連煌輝  
上列被上訴人因與上訴人敦南華園管理委員會間請求撤銷區分所
有權人會議決議事件，本院裁定如下： 
    主  文
被上訴人應於收受本裁定正本之日起十日內補正上訴人合法之法
定代理人。
    理  由
一、按原告或被告無訴訟能力，未由法定代理人合法代理者，法
    院應以裁定駁回原告之訴，但其情形可以補正者，審判長應
    定期間先命補正，民事訴訟法第249條第1項第4款定有明文
    。次按公寓大廈管理委員會為人之組織，區分所有權人會議
    為其最高意思機關。區分所有權人會議如係由無召集權人所
    召集而召開，既非公寓大廈管理委員會合法成立之意思機關
    ，自不能為有效之決議，且在形式上亦屬不備成立要件之會
    議，其所為之決議當然自始無決議之效力（ 最高法院107年
    度台上字第1687號判決意旨參照）。
二、查：
  ㈠上訴人之公寓大廈規約(下稱系爭規約)第6條第1、2項約定：
    「一、『定期會議及臨時會議之召開』⒈定期會議每年召開一
    次(至少一次)。⒉有下列情形之一者，應召開臨時會議：⑴發
    生重大事故有及時處理之必要經管理負責人或管理委員會請
    求者。⑵經區分所有權人五分之一以上及其區分所有權比例
    合計五分之一以上，以書面載明召集目的及理由請求召集者
    。二、『召集人之產生方式』區分所有權人會議之召集人，除
    公寓大廈管理條例第28條規定外，由具區分所有權人資格之
    管理負責人或管理委員擔任；管理負責人或管理委員會主任
    委員不具區分所有權人資格，得由具區分所有權人資格之管
    理委員擔任之。…二、前項無管理負責人或管理委員會，或
    無區分所有權人擔任管理負責人、主任委員或管理委員時，
    由區分所有權人互推一人為召集人，召集人無法產生時，以
    區分所有權人名冊依序輪流擔任」、第8條第1項約定：「一
    、區分所有權人會議依前條第3款規定未獲致決議、出席區
    分所有權人之人數或其區分所有權人比例合計未達前條第3
    款定額者，召集人得就同一議案重新召集會議…。」（見本
    院卷第332-334頁）。
  ㈡依卷附臺北市政府108年8月1日函文暨所附資料，民國106年1
    月1日起至同年12月31日止，上訴人之主任委員為戴嘉琪(本
    院卷第287-348頁)。
  ㈢上訴人原主任委員戴嘉琪於106年11月19日擔任召集人，於同
    年12月2日召開106年度區分所有權人會議，選舉107年度5名
    管理委員，該次會議選舉連阿東、林長庚、蘇健、王紫綺、
    李鳳琴，但因未達法定出席人數而未獲致決議；遂由上訴人
    於106年12月12日擔任召集人，於同年月24日召開106年度第
    二次區分所有權人會議，該次會議選任前揭5位為管理委員
    ，再由管理委員於107年1月4日推選李鳳琴擔任主任委員，
    固有公告、會議紀錄等為證（見原審卷第57-61、309-321頁
    ），然106年12月12日之召集人為「敦南華園管理委員會」
    ，非「主任委員戴嘉琪」，為無召集權人召集之區分所有權
    人會議，揆諸前揭說明，該次區分所有權人會議形式上屬不
    備成立要件之會議，其所為之決議選任連阿東、林長庚、蘇
    健、王紫綺、李鳳琴為管理委員不生決議效力。
  ㈣「敦南華園管理委員」於107年11月10日擔任召集人，於同年
    11月22日召開107年度區分所有權人會議，推選108年度管理
    委員，該次會議未獲表決；「上訴人」於同年12月10日擔任
    召集人，於同年月15日重新召開107年度第二次區分所有權
    人會議，該次會議選任連阿東、劉淑鳳、王宏生、李鳳琴為
    管理委員，並請被上訴人、周良駿、吳建良自行協調1人擔
    任管理委員，再由管理委員於108年3月30日推選李鳳琴擔任
    主任委員，亦有公告、會議紀錄等為證（見原審卷第427-44
    3頁），然上訴人於107年度既未合法選任管理委員，復未依
    系爭規約第6條第2項，由區分所有權人互推一人為召集人，
    是107年11月22日、12月15日區分所有權人會議之召集人各
    為「敦南華園管理委員」、「敦南華園管理委員會」，均非
    屬系爭規約第8條第2項之召集人，為無召集權人召集之區分
    所有權人會議，該2次區分所有權人會議形式上屬不備成立
    要件之會議，其所為之決議選任管理委員不生決議效力。
  ㈤上訴人於108年10月16日擔任召集人，於同年10月31日召開10
    8年度區分所有權人會議，推選109年度管理委員，該次會議
    選任連阿東、李鳳琴、王宏生、劉淑鳳為管理委員，再由管
    理委員於108年11月11日推選李鳳琴擔任主任委員，有公告
    、會議紀錄等為證（見原審卷第611-641頁），該次會議因1
    07、108年度均未合法選任管理委員，自應依系爭規約第8條
    第2項規定，由區分所有權人互推一人為召集人，然該次會
    議由「敦南華園管理委員會」為召集人，非屬系爭規約第8
    條第2項之召集人，為無召集權人召集之區分所有權人會議
    ；上訴人雖於108年12月15日公告由戴嘉琪擔任召集人，於
    同年12月20日召開108年度臨時區分所有權人會議，並補正1
    08年10月31日推選109年度管理委員議案，後經決議通過，
    再於同年月24日推選李鳳琴為主任委員等情，有公告、委託
    書、出席人員名冊、會議之紀錄可佐(見本院卷第755-783頁
    )，然該次會議召集人戴嘉琪，並未依公寓大廈管理條例施
    行細則第7條第1項規定，應有區分所有權人二人以上書面推
    選，經公告十日後生效之程序互推，亦經李鳳琴陳述在卷(
    見本院卷第674頁)，是108年12月20日之臨時區分所有權人
    會議召集人雖記載為戴嘉琪，仍為無召集權人召集之區分所
    有權人會議，該次臨時區分所有權人會議形式上屬不備成立
    要件之會議，其所為之決議選任管理委員不生決議效力。
三、綜上，被上訴人於107年1月10日起訴時（見調字卷第2頁）
    ，雖以戴嘉琪為上訴人之法定代理人，然戴嘉琪任期至106
    年12月31日止，屆滿後未選任合法之法定代理人，依公寓大
    廈管理條例第29條第4項規定，戴嘉琪於任期屆滿視同解任
    ，嗣後107、108、109年度區分所有權人會議亦未經召集權
    人召集，故被上訴人以李鳳琴為上訴人之法定代理人提起本
    件訴訟，於法尚有未合，茲限被上訴人於收受本裁定之日起
    10日內檢具相關資料，補正上訴人合法之法定代理人，逾期
    未補正，即駁回其訴，特此裁定。
中　　華　　民　　國　　109 　年　　1 　　月　　7 　　日
                    民事第二十庭  
                        審判長法　官  陳雅玲
　　　　　　　　　　　  　　　法　官  馬傲霜
　　　　　　　　　　　  　　　法　官  林玉蕙
正本係照原本作成。
不得抗告。
中　　華　　民　　國　　109 　年　　1 　　月　　7 　　日

                              書記官  鄭淑昀